【裁判字號】    96,上更(一),93
【裁判日期】    970123
【裁判案由】    清償債務
【裁判全文】
臺灣高等法院民事判決                96年度上更(一)字第93號
上  訴  人  乙○○
            甲○○
共      同
訴訟代理人  廖克明律師
共      同
複代 理 人  楊擴律師
被上 訴 人  丁○○
            戊○○（原名邱戊○○）
共      同
訴訟代理人  林辰彥律師
共      同
複代 理 人  呂紹聖律師
            陳佑仲律師
上列當事人間清償債務事件，上訴人對於中華民國95年4月25日
臺灣桃園地方法院95年度訴字第39號第一審判決提起上訴，經最
高法院第1次發回更審，本院於97年1月9日言詞辯論終結，判決
如下：
    主      文
原判決除確定部分外，關於駁回上訴人後開第二項之訴部分，暨
訴訟費用之裁判均廢棄。
上開廢棄部分，被上訴人應連帶給付上訴人新台幣佰陸拾萬元
及自民國九十五年三月二十二日起至清償日止，按週年利率百分
之五計算之利息。
本判決所命給付，於上訴人以新台幣壹佰貳拾萬元供擔保後得假
執行，但被上訴人如以新台幣佰陸拾萬元為上訴人預供擔保，
得免為假執行。
第一、二審及發回前第三審之訴訟費用除確定部分外，由被上訴
人連帶負擔。
    事實及理由
壹、程序方面
一、按訴之變更或追加，非經他造同意，不得為之。但第255條
    第1項第2款至第6款情形，不在此限；又被告於訴之變更或
    追加無異議，而為本案之言詞辯論者，視為同意變更或追加
    ，且為第二審程序所準用。民事訴訟法第446條第1項、第25
    5條第2項、第463條分別定有明文，且為最高法院29年上字
    第359號判例所肯認。查上訴人乙○○、甲○○（下合簡稱
    上訴人，單指其中一人時，則逕稱其名）於原審聲明為被上
    訴人丁○○、戊○○（下合簡稱被上訴人，單指其中一人時
    ，則逕稱其名）應連帶給付上訴人新台幣（下同）360萬元
    及自起訴狀繕本送達翌日起至清償日止，按年息5%計算之利
    息；而於上訴本院後，更正聲明求為被上訴人應連帶給付乙
    ○○200萬元、甲○○160萬元本息，及均自95年3月17日起
    至清償日止按年息5%計算之利息（見更審前本院卷第53、54
    頁）；嗣經最高法院發回本院時，經減縮利息部分之請求，
    聲明被上訴人應連帶給付乙○○200萬元、甲○○160萬元，
    及均自95年3月22日起至清償日止按年息5%計算之利息（見
    本院卷第25頁）。其後復變更為請求被上訴人應連帶給付上
    訴人新台幣（下同）360萬元及自原審追加起訴狀繕本送達
    翌日即95年3月22日起至清償日止，按年息5%計算之利息（
    見本院卷第165頁）。經核其先後之變更係屬應受判決事項
    聲明之減縮及擴張（未逾原審聲明之範圍），且被上訴人對
    之無異議，而為本案之言詞辯論，應視為同意，先此敘明。
貳、實體方面
一、上訴人主張：
（一）伊2人於民國81年5月19日分別與訴外人金益建設股份有限
      公司（下稱金益公司）簽立土地房屋預定買賣契約（下稱
      系爭契約），向金益公司購買該公司於坐落桃園縣桃園市
      ○○段埔子小段2236地號、2237地號土地上所興建之金龍
      門天廈房屋，乙○○購買D棟3樓房屋及其基地（下稱系爭
      3樓房屋），總價694萬元，已付其中200萬元；而甲○○
      購買F棟6樓房屋及其基地與地下室第2層汽車停車位1位（
      下稱系爭6樓房屋，與系爭3樓房屋合稱系爭房屋），總價
      574萬元，已付其中160萬元。詎金益公司及其負責人即戊
      ○○嗣後捲款逃避。伊等自84年起即四處尋找戊○○，直
      至94年10月間始得悉其住處，故於同年月28日晚間邀同友
      人前往商談要求返還已付價款，經協調後戊○○表示願承
      擔金益公司對伊等所負之360萬元債務。且當場戊○○之
      子丁○○亦在自由意志下，答應擔任戊○○上開債務之連
      帶保證人，並簽立保證書（下稱系爭保證書）予伊等，詎
      被上訴人嗣後並未履行債務。
（二）伊等並未收受被上訴人所稱金益公司於85年所發催告辦理
      對保、給付尾款之律師函。至金益公司於89年5月6日所發
      之存證信函伊等雖確曾收受，惟其內容不實，且係金益公
      司在辦理停業登記即89年10月2日前之數月才發出，如何
      苛求伊等向1家已於85年倒閉之金益公司請求履約？退而
      言之，被上訴人既不能證明伊等已收受85年之律師函，則
      即使89年5月6日之存證信函確屬有效，因系爭契約就繳款
      義務係屬無確定期限之給付，該次存證信函亦僅係第一次
      催告，不得逕行解除契約。至金益公司另委請本件被上訴
      人之訴訟代理人林辰彥律師於95年6月6日發函予伊等，表
      示解除買賣契約並沒收已付價金之意思表示時，系爭房屋
      早已移轉予第三人所有，金益公司已自陷於給付不能，豈
      能再向伊等表示解除契約，其解除自不生效力。
（三）兩造簽署系爭保證書時之真意，係就伊等與訴外人金益公
      司間之債務不履行損害賠償債務達成和解，其內容係由戊
      ○○承擔金益公司對伊等之損害賠償債務，而伊等即不再
      追究金益公司之責，並由戊○○與伊等就本件損害賠償債
      務達成終局性之解決，而和解契約與債務承擔並非絕對互
      斥之概念。嗣伊等又恐戊○○之後再度避不見面，遂請求
      丁○○為戊○○所承擔之損害賠償債務負連帶保證之責，
      而丁○○亦表示同意，因此簽署系爭保證書。據此，金益
      公司對伊等之債務，自已移轉於戊○○，並由丁○○保證
      。且金益公司業已於90年9月30日辦理停業登記在案，即
      使停業登記係屬行政上之登記行為，惟戊○○亦於原審自
      承金益公司已於「85年」即結束營業，更何況伊等原所購
      買之系爭房屋業已移轉登記予第三人，則金益公司已無可
      能移轉登記予伊等，自屬可歸責於金益公司之事由致給付
      不能，應負損害賠償責任，則戊○○承擔之債務當然存在
      。又縱使認為伊等對金益公司並無合計360萬元之債權存
      在，因兩造既已成立和解之債權契約，不論是否以債務承
      擔之方式為和解，依民法第737條規定，均無礙於被上訴
      人應負給付義務。爰本於系爭保證書及連帶保證之法律關
      係，求為命被上訴人應連帶給付360萬元，及自追加起訴
      狀繕本送達之翌日即95年3月22日起至清償日止按週年利
      率5%計算之利息之判決等語。
二、被上訴人則以：
（一）金龍門天廈於85年間即已建造完成，且於同年5月9日領有
      使用執照，並陸續交屋，然上訴人於繳交第44期款，合計
      360萬元之價金後，即拒絕繳納其他期款，亦不配合辦理
      交屋貸款對保等手續，故金益公司於85年11月28日即以律
      師函催告上訴人於文到7日內辦理，惟上訴人仍不予置理
      。嗣金益公司乃於89年5月6日分別以存證信函通知上訴人
      解除系爭契約，並依約沒收已付之價金。而上訴人所稱金
      益公司已不能給付及戊○○捲款潛逃並非實在，金益公司
      一直在該大廈旁設有辦事處，持續辦理交屋及協助住戶組
      織管理委員會處理後續大廈管理事宜。至於金益公司雖曾
      因29戶承購戶拒不辦理對保交屋，致承辦該建案貸款之泛
      亞銀行為求保障，與金益公司協商，就29戶房屋簽立買賣
      契約，由金益公司出售予泛亞銀行，但實際上只係將所有
      權狀及相關資料由該銀行保管，系爭房屋並未過戶至泛亞
      銀行名下，而上訴人所購之2戶房屋，其中系爭6樓房屋及
      停車位係於92年8月19日始轉賣予第三人王俊雄，至於系
      爭3樓房屋則迄今仍登記於金益公司名下。而泛亞銀行當
      初係以低價承接系爭房屋，如上訴人仍依原買價辦理對保
      交屋，泛亞銀行有利可圖，必定同意，則就系爭房屋，實
      係上訴人反悔拒絕辦理對保交屋而未履行，而非金益公司
      有何給付不能之情形。且金益公司亦先後於85年間以律師
      函為催告，並於89年5月6日以存證信函定相當期間催告後
      解除契約，更於95年再次以律師函表示解約沒收已付價金
      ，則金益公司對於上訴人已無返還價金之義務，自無從由
      戊○○承擔。
（二）且系爭保證書丁○○當時係因甲○○於94年10月28日偕同
      不詳姓名男子4人闖入其家中，並恐嚇伊等，丁○○遭脅
      迫始簽署系爭保證書，而伊等嗣已於94年11月16日去函撤
      銷其意思表示，自不負給付之責。且系爭保證書係「債務
      承擔」之準物權行為，並非和解契約，而系爭契約業經金
      益公司解除，金益公司並無返還價金之義務，戊○○並無
      債務可承擔，而丁○○亦無從保證。且上訴人既表明戊○
      ○所承擔者係已繳付價款360萬元之返還債務，並非金益
      公司債務不履行之損害賠償責任，而上訴人自己既主張買
      賣契約未經金益公司解除，則金益公司即無返還價金之義
      務。且返還價金義務與給付不能之損害賠償義務不能相容
      ，戊○○承擔者既係返還價金之義務，則不論金益公司是
      否對上訴人負有給付不能之損害賠償義務，均與戊○○無
      關，而丁○○之保證亦因無所附麗而失其效力等語，資為
      抗辯。
三、本件經原審判決上訴人之訴駁回。上訴人就原審判決其敗訴
    部分提起上訴，本院前審判決原審判決一部廢棄改判，復經
    最高法院就判命被上訴人應為給付部分發回更審（本院前審
    判決駁回其餘上訴部分，因未據上訴於最高法院而已確定）
    ，聲明為：（一）原判決廢棄。（二）被上訴人應連帶給付
    上訴人360萬元，及自95年3月22日起至清償日止，按週年利
    率5%計算之利息。（三）願供擔保請准宣告假執行。被上訴
    人則聲明：（一）上訴駁回。（二）如受不利判決，願供擔
    保免為假執行。
四、兩造不爭執之事項
（一）上訴人於81年5月19日分別與訴外人金益公司簽立系爭契
      約，由乙○○以694萬元之價金買受系爭3樓房屋，已繳付
      200萬元，甲○○以574萬元之價金買受系爭6樓房屋，已
      繳付160萬元，2人合計已繳付360萬元，惟迄今尚未取得
      上開房屋之占有，亦未登記為所有權人。而系爭6樓房屋
      係於92年8月19日轉賣並移轉登記予第三人王俊雄，而系
      爭3樓房屋迄今仍登記於金益公司名下。
（二）戊○○於80年起至86年間均擔任金益公司之董事長，88年
      間仍為董事。上訴人至94年10月間得悉戊○○之住處後，
      於同年月28日晚間邀同友人前往商談返還上開價款乙事，
      經被上訴人於當日簽立系爭保證書交付上訴人。
（三）上揭事實，並有兩造不爭執其形式真正（見本院同上筆錄
      ）之土地房屋預定買賣契約書、委託代辦貸款委託書、分
      期付款明細表、代刻印章授權書、金龍門天廈管理公約、
      經濟部中部辦公室95年3月10日經中三字第09530887530號
      函附金益公司之設立登記事項卡與變更登記事項卡、系爭
      保證書、登記簿謄本（以上均影本）附卷可稽（見原審卷
      第28至59頁、第121至131頁、第143頁、本院卷第113頁至
      第122頁），自堪信為真實。
五、本件之爭點如下：
（一）系爭保證書是否遭上訴人脅迫所簽立？
（二）系爭保證書之性質為何？
（三）上訴人對訴外人金益公司有無360萬元之金錢債權存在？
      是否影響系爭保證書之效力？
（四）系爭保證書上所保證之主債務是否不存在？
（五）系爭契約是否已解除？
六、本院之判斷：
（一）被上訴人主張系爭保證書係遭上訴人脅迫所簽立，業經撤
      銷，尚非可採：
  １、被上訴人辯稱系爭保證書係上訴人夥同數人限制被上訴人
      家人之自由及以將在被上訴人家中吃、住，及將「綁架」
      、「擄人」等言語脅迫之手段，致伊等因懼怕而不得不簽
      立等語，為上訴人所否認，而被上訴人所舉證人邱美智固
      於原審到庭證稱簽保證書時，伊不在場，但之前甲○○帶
      4個人至伊住家樓下中庭，要求伊陪同等候伊母戊○○，
      當時上訴人曾要求伊簽保證書，伊不肯，並要求上樓回家
      ，但是上訴人不同意，嗣伊只得打電話請伊母戊○○趕快
      回來，於戊○○回家後，伊即上樓等語（見原審卷第149
      頁）。則依邱美智所述，尚無從證明上訴人是否確有被上
      訴人所稱曾以如不簽保證書，即將在被上訴人家中吃、住
      不走，以及將綁架、擄人等語恫嚇被上訴人之情節屬實。
      又另名證人即與上訴人一同前往之友人鄭錦堂於原審則證
      稱伊原不清楚上訴人與戊○○間的債權債務關係，當時是
      上訴人找伊開車載他去的。而上訴人找被上訴人簽系爭保
      證書時伊在場，地點是在被上訴人房屋之中庭。伊與上訴
      人係晚上10點多至被上訴人住處，有1名小姐開門說他媽
      媽不在，伊等即在中庭等，至12時許丁○○之母（即戊○
      ○）返回，上訴人即問此事如何處理，丁○○之母猶豫一
      陣子後答應3天後處理，上訴人即稱如3天後未處理要怎麼
      辦，丁○○即答應寫保證書，並註明係因房子之事等語（
      見原審卷第135頁），亦即上述證人否認有何恫嚇脅迫之
      情事。且查被上訴人所稱遭上訴人脅迫簽立保證書之處所
      係在住處樓下中庭之開放空間，通常應非無從求得任何外
      援，且甲○○既曾要求證人邱美智在系爭保證書上簽名，
      而為證人邱美智拒絕，而邱美智仍可自由離去，則丁○○
      是否確被脅迫而不得不簽系爭保證書之情形，更有可疑。
      況且，被上訴人亦未於簽立保證書後就其所受妨害自由及
      脅迫之情形即時報警備案，或請求其他人協助，卻於經過
      半個月後，始於同年11月16日委由律師去函上訴人撤銷簽
      寫保證書之意思表示，如其當時確實遭受上開嚴重之恐嚇
      脅迫，衡情應不致如此。此外，被上訴人復無法再舉出其
      他確實之證據以實其說，則其抗辯系爭保證書係遭脅迫而
      簽立，尚難採信。從而，被上訴人雖已於94年11月16日委
      請律師發函通知上訴人其撤銷系爭保證書之意思表示，此
      函並於同年12月23日為上訴人所收受，仍不生撤銷系爭保
      證書上意思表示之效力，可堪認定。
（二）上訴人主張戊○○已承擔金益公司之360萬元債務並由丁
      ○○連帶保證，為有理由：
  １、上訴人主張對金益公司得請求360萬元之損害賠償，應屬
      有據：
      經查本件上訴人向金益公司訂定系爭契約，惟金益公司迄
      未移轉及交付系爭房屋，且其中系爭6樓房屋及停車位係
      於92年8月19日轉賣並移轉登記予第三人王俊雄，至於另
      一戶系爭3樓房屋迄今仍登記於金益公司名下，為兩造不
      爭之事實。而系爭保證書係於94年10月28日簽立，當時金
      益公司就已移轉於第三人王俊雄之系爭6樓房屋顯已不能
      給付。至於系爭3樓房屋雖迄今仍登記於金益公司名下，
      惟其房屋部分於94年11月22日即因欠稅經稅捐單位囑託辦
      理查封登記，而其所在基地即桃園市○○段埔子小段2236
      地號，更係自88年4月間起即多次經第三人反覆之查封及
      禁止處分，至94年9月13日始塗銷查封，而於同年11月22
      日再遭查封，最後一次係在96年8 月17日經查封迄今，有
      建物登記簿謄本及桃園縣桃園地政事務所網路申領異動索
      引用（見本院卷第73頁、第119頁、第130頁、第131頁）
      ，亦即在系爭保證書簽立前，系爭契約之基地部分，已有
      多次遭查封之情事。而按不動產經法院囑託辦理查封登記
      後，在未為塗銷登記前，依修正土地登記規則第129條規
      定，登記機關既應停止與其權利有關之新登記，則對該不
      動產相關權利登記之請求，亦已處於給付不能之狀態（最
      高法院88年度台上字第880號判決參照）。且房屋與基地
      無法分離，就系爭契約中房屋之基地部分如有無法履行之
      情形，則僅就房屋部分之履行對於買受系爭房屋之上訴人
      即無利益，上訴人自得請求全部不履行之損害賠償（民法
      第226條第2項規定參照）。其次，雖然被上訴人於94 年
      10月28日簽立系爭保證書時，適處於系爭3樓房屋或基地
      經塗銷查封登記之期間，惟事實上系爭房屋或至少其基地
      業經先後多次查封，或因欠稅經禁止處分，足見金益公司
      當時對於在外負債應已無力清理，而其名下之不動產，亦
      處於隨時可能經債權人或稅捐單位聲請扣押之狀態。再者
      ，金益公司除於90年9月30日辦理停業登記外，自88年底
      起，該公司原登記負責人業已遠走馬來西亞，其所興建之
      金龍門天廈社區，則與原貸款予金益公司建屋之泛亞銀行
      訂約由該銀行買受，雖並未移轉登記，但所有權狀及關資
      料均由泛亞銀行取得，該銀行並已實際接管包含本件系爭
      房屋在內之該批金龍門天廈建物，此業經證人丙○○及己
      ○○證述明確（見本院卷第81頁反面、第82頁至第84 頁
      ），且為被上訴人所不爭執。雖然己○○證稱金益公司於
      該社區旁仍設有辦事處，繼續處理過戶及協助社區成立管
      理委員會，並未停止運作等語，惟己○○亦證稱此係泛亞
      銀行進駐後，為使該批房屋之市價得以支撐，不致暴跌，
      乃由該銀行自行出資繼續辦理，其員工之薪資均改由泛亞
      銀行支付，顯然金益公司本身已無決定是否履約之能力。
      至於被上訴人雖又抗辯如上訴人仍願依約辦理貸款過戶，
      因其原買受之價格較高，泛亞銀行有利可圖，必將依約履
      行等語，惟既然原買賣契約是否履行須由泛亞銀行決定，
      而泛亞銀行無論對於上訴人或金益公司均不負必須履約之
      義務，而買賣契約之原出賣人金益公司既亦已喪失對於系
      爭房屋之實際支配能力，且泛亞銀行是否同意過戶，亦非
      金益公司所得決定，自足認金益公司就形式上仍登記於其
      名下之系爭3樓房屋亦已處於主觀給付不能之情形，尚難
      僅以並無履行義務，而對系爭房屋具有實際支配能力之泛
      亞銀行，有可能仍同意代為履行，即認金益公司並無不能
      履行之情形。從而，本件2戶系爭房屋，其中1戶於系爭保
      證書簽立時已移轉登記予第三人，另1戶雖仍在金益公司
      名下，但金益公司已喪失支配管領能力，均應認為有不能
      給付之情形。且上開給付不能之情事，亦係因可歸責於金
      益公司之事由所致，則上訴人主張對於金益公司有給付不
      能之損害賠償請求權，應屬可採，且其損害賠償之數額，
      亦非不得主張以原繳付之價金作為代替原給付不能履行所
      生損害之計算標準。又即使認為系爭房屋遭查封非可歸責
      於金益公司，惟亦顯非可歸責於上訴人，則上訴人亦得依
      民法第266條第1項、第2項規定請求返還已為給付。則被
      上訴人辯稱系爭契約如仍存在，則上訴人亦僅得請求金益
      公司依約將買賣標的物交付並移轉所有權，尚不得逕為請
      求金益公司返還其已付之價金云云，並非有據。
  ２、上訴人主張戊○○已承擔金益公司之360萬元損害賠償債
      務，且由丁○○保證，並無不合：
      本件系爭保證書雖係由丁○○書立，惟其上記載「茲因戊
      ○○積欠乙○○、甲○○新台幣佰陸拾萬元正，今本人
      為謀求雙方和解，願無條件為債務人之連帶保證人。」而
      戊○○於原審言詞辯論時，對於原審法官詢以系爭保證書
      是否係由其先承擔公司債務時，亦不否認當初有承擔金益
      公司債務之意思，僅辯稱係遭上訴人所逼迫者等語（見原
      審卷第68頁），則戊○○確有承擔金益公司之360萬元債
      務之事實，可堪認定。而戊○○辯稱系爭保證書係遭上訴
      人脅迫而訂立等語，尚難證明屬實，已如前述，則其主張
      已撤銷意思表示，而毋庸負責，尚非可採。至於被上訴人
      雖又抗辯戊○○所承擔者係已繳付價款360萬元之返還債
      務，而非金益公司債務不履行之損害賠償責任，即使金益
      公司對上訴人負有給付不能之損害賠償義務，亦與戊○○
      無關云云，惟查系爭保證書記載「茲因戊○○積欠乙○○
      、甲○○新台幣佰陸拾萬元正，今本人為謀求雙方和解
      ，願無條件為債務人之連帶保證人。」並另以備註載明「
      金龍門積欠二間房屋Ｄ棟3F和Ｆ棟6Ｆ總繳付房屋金額」
      ，經核僅係指上訴人向被上訴人主張之金額為其等已繳付
      之房屋金額360萬元，並未限定其請求之基礎為契約解除
      之價金返還請求權，而金益公司因給付不能所負擔之損害
      賠償債務，就替代原給付之金錢賠償，其數額並非不得以
      其已繳付之價金為計算損害之標準，則戊○○所承擔金益
      公司之債務內容自應包含以原繳價金360萬元之返還為範
      圍之一切給付請求權。因此，被上訴人辯稱即使金益公司
      對於上訴人應負損害賠償債務，亦非戊○○所承擔，而丁
      ○○之保證亦無所附麗云云，委無可取。
  ３、被上訴人主張系爭契約業經金益公司解除，亦非有據：
    (1)被上訴人雖辯稱金龍門天廈於85年間即已建造完成，且於
      同年5月9日領有使用執照，並陸續交屋，然上訴人於繳交
      第44期款，合計360萬元之價金後，即拒絕繳納其他期款
      ，亦不配合辦理交屋貸款對保等手續，故訴外人金益公司
      於85年11月28日以律師函催告上訴人於文到7日內辦理，
      惟上訴人仍不前來辦理。嗣訴外人金益公司於89年5月6日
      分別以存證信函通知上訴人解除系爭契約，並依約沒收已
      付之價金等語。經查金益公司雖於85年11月28日委請律師
      發函，限金龍門天廈房屋之買受人於7日內至金益公司處
      辦理點交房屋繳付尾款並辦理銀行貸款等相關手續，有律
      師函3份在卷可稽（見原審卷第107至109頁）。惟上訴人
      則否認曾收受上開律師函，而查上開律師函所載之受文者
      僅分別列明為「林江鳳嬌女士等十一人」、「張余照美女
      士」、「譚文葵君」等人，尚難確定上訴人必為受通知者
      ，且被上訴人復未能提出上訴人有收受此函之證明，則被
      上訴人抗辯稱金益公司已於85年催告上訴人依約履行，尚
      難採信。
    (2)嗣金益公司雖又於89年5月6日曾分別寄發桃園16支郵局第
      57號、第59號存證信函予上訴人，其內容略以：今特發函
      催告，請於函到7日內至泛亞銀行桃園分行完成對保手續
      ，以利運作，若貴方逾期，發函人定依契約先將契約內之
      標的物自行處理，並解除該買賣契約，並依規定沒收已付
      之價金等語，且並經上訴人收受，有上開存證信函暨收件
      回執各2份在卷可按（見原審卷第110至115頁）。惟查金
      益公司自88年底起，就金龍門天廈社區，已無實際之支配
      管領，而由泛亞銀行進駐接管，且依上述桃園縣桃園地政
      事務所網路申領異動索引所示，系爭房屋之基地自88年起
      ，即反覆經多次之查封及塗銷後再查封等情，已如前述，
      足見金益公司事實上已喪失支付能力，即使上訴人依約給
      付價金，金益公司之其他債權人仍隨時可能扣押其買賣標
      的之系爭房屋，客觀上足認為上訴人應有正當理由，恐第
      三人主張權利，致失其因買賣契約所得權利，則其雖收受
      金益公司之繳款催告，仍得依民法第368條規定拒絕支付
      價金，而無遲延責任可言。再依上開存證信函所載之通知
      內容，亦僅稱請上訴人於函到7日內完成對保手續，若逾
      期發函人將解除買賣契約，並沒收已付價金等語，顯係定
      期催告上訴人履行系爭契約所定義務之通知而已。而系爭
      契約就買受人價金繳納之期限，僅於第6條約定買受人應
      於接到繳款通知後7日內繳付（見原審卷第41頁反面），
      係屬無確定期限之給付，則依民法第229條第2項規定，即
      應經催告而仍未給付，始陷於給付遲延，斯時並應再定相
      當期限催告而未履行，始得解除契約（民法第254條參照
      ）。而本件被上訴人所主張金益公司於85年間所發之律師
      函既不能證明已生催告之效力，則即使上述89年5月6日之
      存證信函確經上訴人收受，亦僅屬第一次催告，依上開說
      明，被上訴人即不得主張逕行解除契約。至於被上訴人雖
      又主張金益公司另於95年6月6日委請林辰彥律師以存證信
      函去函上訴人，表明依民法第254條規定解除買賣契約並
      沒收已付價金，而上訴人於95年6月17日收受該函，系爭
      契約已解除云云（見更審前本院卷第44頁至第46頁）。惟
      金益公司就其依買賣契約所負之給付義務，於95年6月6日
      委請律師發函之前，即因買賣標的物已移轉於他人，或遭
      查封而陷於給付不能（見本院卷第131頁），並應對上訴
      人負損害賠償責任，已如前述。且因其買賣標的物之全部
      或一部，已由第三人取得或第三人得主張權利，上訴人得
      依民法第368條規定拒絕給付價金，則嗣後金益公司自不
      得再以上訴人不給付價金而主張解除契約（最高法院69年
      度台上字第2737號判決意旨參照）。是金益公司於95年6
      月6日委由律師發函解除，亦難認為已生契約解除之效力
      。則被上訴人抗辯系爭契約業經金益公司解除，並無得承
      擔之債務存在云云，亦無可取。
  ４、本件兩造對於系爭保證書之性質究係和解契約或債務承擔
      固有爭執，惟如其為和解契約時，則依民法第737條規定
      有使當事人取得和解契約所訂明權利之效力，則無論金益
      公司對上訴人有無債務，上訴人均得對被上訴人取得系爭
      保證書所載之360萬元債權，固毋庸論。惟縱認系爭保證
      書性質上係屬債務之承擔，亦因金益公司對上訴人確有給
      付不能之損害賠償義務，且係以損害賠償請求權代替債務
      人原應給付之標的，其損害賠償之方法應當給付金錢。又
      第三人與債權人訂立契約承擔債務人之債務者，其債務於
      契約成立時，移轉於該第三人，民法第300條定有明文。
      本件戊○○於80年起至86年間均擔任訴外人金益公司之董
      事長，88年間仍為董事，有經濟部中部辦公室95年3月10
      日經中三字第09530887530號函附金益公司之設立登記事
      項卡1份、變更登記事項卡4份在卷可考（見原審卷第121
      至131頁）。且系爭保證書上又明文約定為謀求雙方和解
      ，保證戊○○積欠上訴人之債務等語，而戊○○亦不爭執
      於丁○○簽立保證書時，其亦當場承擔金益公司對上訴人
      之360萬元債務，又丁○○亦確有為戊○○對上訴人債務
      為連帶保證之意思，而金益公司對上訴人之債務亦確實存
      在，雖然乙○○已繳付之款項為200萬元，甲○○已繳付
      之金額為160萬元，惟依系爭保證書所載戊○○所承擔及
      丁○○所保證之債務，並未區分乙○○、吳淑玲各為200
      萬元及160萬元，而係以總計360萬元為債務承擔及連帶保
      證之數額，則上訴人依系爭保證書請求被上訴人連帶給付
      360萬元本息，自屬有據。
七、綜上所述，上訴人主張依系爭保證書之約定，戊○○應承擔
    金益公司之360萬元損害賠償債務，而丁○○為戊○○之連
    帶保證人，應負連帶給付之責，確屬可採。則上訴人主張本
    於系爭保證書及連帶保證之法律關係，請求被上訴人連帶給
    付360萬元及自原審追加起訴狀送達翌日即95年3月22日起至
    清償日止之法定利息，為有理由，應予准許。原審為上訴人
    不利之判決，尚有未合。上訴意旨，求予廢棄，應有理由，
    除業已確定之部分外，爰改判如主文第2項所示。而本件二
    造亦分別陳明，願供擔保請求准為假執行之宣告及免為假執
    行，經核均無不當，各酌定擔保金額准許之。
八、本件事證已臻明確，至於其餘未論述之爭點及攻擊或防禦方
    法；未經援用之證據，經本院斟酌後，認為均不足以影響
    本判決之結果，自無一一詳予論駁之必要，併此敘明。
九、據上論結，本件上訴為有理由，依民事訴訟法第450條、第4
    63條、第390條第2項、第392條第2項、第85條第2項，判決
    如主文。
中    華    民    國    97    年    1     月    23    日
                  民事第14庭
                        審判長法  官  張  蘭
                              法  官  袁靜文
                              法  官  黃麟倫
正本係照原本作成。
如不服本判決，應於收受送達後20日內向本院提出上訴書狀，其
未表明上訴理由者，應於提出上訴後20日內向本院補提理由書狀
（均須按他造當事人之人數附繕本）上訴時應提出委任律師或具
有律師資格之人之委任狀；委任有律師資格者，另應附具律師資
格證書及釋明委任人與受任人有民事訴訟法第466條之1第1項但
書或第2項（詳附註）所定關係之釋明文書影本。
中    華    民    國    97    年    1     月    23    日
                              書記官  王敬端
附註：
民事訴訟法第466條之1（第1項、第2項）：
對於第二審判決上訴，上訴人應委任律師為訴訟代理人。但上訴
人或其他法定代理人具有律師資格者，不在此限。
上訴人之配偶、三親等內之血親、二親等內之姻親，或上訴人為
法人、中央或地方機關時，其所屬專任人員具有律師資格並經法
院認為適當者，亦得為第三審訴訟代理人。


司法院資訊處製作；財團法人民間司法改革基金會備份。
